臺灣高等法院民事判決
109年度上易字第129號
上  訴  人  秦○○  
訴訟代理人  張家瑋  
被  上訴人  李○○  

上列當事人間請求損害賠償事件，上訴人對於中華民國108年12
月11日臺灣新竹地方法院108年度訴字第220號第一審判決提起一
部上訴，本院於109年4月1日言詞辯論終結，判決如下：
    主      文
原判決關於命上訴人給付逾新臺幣陸拾萬元本息及該部分假執行
之宣告，暨該部分訴訟費用之裁判均廢棄。
上開廢棄部分，被上訴人在第一審之訴及假執行之聲請均駁回。
第一審關於廢棄改判部分、第二審訴訟費用均由被上訴人負擔。
    事實及理由
一、被上訴人主張：上訴人明知訴外人彭○○與伊為夫妻，彭○○為
    有配偶之人，竟於民國107年1月19日，在位於新竹市○○路00
    0號○○精品旅館新竹館211號房內，與彭○○為相姦行為。伊獲
    悉上情後，精神受有重大痛苦，須服用藥物始得入眠。爰依
    民法第184條第1項、第195條第3項準用同條第1項前段規定
    ，請求上訴人賠償非財產上之損害新臺幣(下同)100萬元，
    及自起訴狀繕本送達翌日起算之法定遲延利息。
二、上訴人則以：伊對被上訴人主張之事實不爭執，惟被上訴人
    請求之慰撫金過高等語置辯。
三、原審依被上訴人所請為其勝訴之判決，並酌定相當擔保金額
    為准、免假執行之宣告。上訴人不服，提起一部上訴，上訴
    聲明 ：(一)原判決命上訴人給付逾60萬本息部分及該部分
    假執行宣告，暨該部分訴訟費用負擔之裁判均廢棄；(二)上
    開廢棄部分，被上訴人在第一審之訴及假執行之聲請均駁回
    。被上訴人答辯聲明：上訴駁回。 
四、按因故意或過失，不法侵害他人之權利者，負損害賠償責任
     ；故意以背於善良風俗之方法，加損害於他人者亦同；不
    法 侵害他人之身體、健康、名譽、自由、信用、隱私、貞
    操， 或不法侵害其他人格法益而情節重大者，被害人雖非
    財產上 之損害，亦得請求賠償相當之金額；前2 項規定，
    於不法侵 害他人基於父、母、子、女或配偶關係之身分法
    益而情節重 大者，準用之，民法第184條第1項、第195 條
    第1項前段 、第3項分別定有明文。又婚姻係以夫妻之共同
    生活為其目的，配偶應互相協力保持其共同生活之圓滿安全
    及幸福，而夫妻互守誠實，係為確保其共同生活之圓滿安全
    及幸福之必要條件，配偶之一方行為不誠實，破壞共同生活
    之圓滿安全及幸福者，即為違反因婚姻契約之義務而侵害他
    方之權 利。倘配偶之一方行為不誠實，與他人發生足以破
    壞夫妻共 同生活之圓滿安全及幸福之行為者，則該第三人
    與不誠實之 配偶即為侵害他方權利之共同侵權行為人。經
    查，被上訴人主張上訴人與伊之配偶於前開時地相姦，為上
    訴人所不爭執（見本院卷第75頁），並有上訴人、彭○○與上
    訴人之配偶共同簽立之和解書、彭○○於另案之筆錄(見原審
    卷第14-15頁、第22-23頁)在卷可稽。而上訴人上開行為足
    以破壞被上訴人與彭○○間婚姻共同生活之圓滿、安全及幸福
    ，對被上訴人基於配偶關係之身分法益造成侵害，屬情節重
    大，而構成侵權行為，洵堪認定。被上訴人主張受有非財產
    上之損害，依民法第184條第1項、第195條第3項準用同條第
    1 項前段規定，請求上訴人賠償，即屬有據。
五、按不法侵害他人之人格權，被害人受有非財產上損害，請求
    加害人賠償相當金額之慰撫金時，法院對於慰撫金量定，應
    斟酌實際加害情形、所造成之影響、被害人所受精神上痛苦
    之程度、雙方之身分、地位、經濟狀況及其他各種情形，以
    核定相當之數額。而身分法益與人格法益同屬非財產法益，
    上開有關人格法益受侵害酌定慰撫金之標準，自得為衡量因
    身分法益受侵害所生損害賠償金額之參考。被上訴人為碩士
    學歷，月薪為5-6萬元；上訴人為大學畢業，任護理師，月
    薪約4萬元，名下有房地1筆，另有貸款債務，除據兩造陳明
    外，尚有上訴人提出之全國財產總歸戶財產查詢清單、台新
    國際商業銀行放款餘額證明書、107年度綜合所得稅各類所
    得資料清單(見本院卷第74頁、第87頁、第113-121頁、第14
    9頁)等在卷可稽。又被上訴人於事發後曾於107年9月26日至
    108年3月5日至身心診所就診，亦據其提出診斷證明書為憑(
    見原審卷第16頁)。本院審酌上述兩造之經濟能力、社會地
    位、財產狀況，侵權程度及被上訴人所受精神上痛苦程度等
    一切情狀等情，認被上訴人得請求之非財產上損害以60萬元
    為適當。逾此部分，即屬過高，不應准許。
六、綜上所述，被上訴人依民法第184條第1項、第195條第1項前
    段、第3項規定，得請求上訴人給付60萬元，及自起訴狀繕
    本送達之翌日即108年3月29日(見原審卷第40頁)起至清償日
    止，按年息百分之五計算之利息部分；逾此部分之請求，為
    無理由，不應准許。從而，原審判命上訴人給付超過上開應
    予准許部分，自有未洽，上訴意旨指摘原判決關此部分不當
    ，求予廢棄改判，為有理由，爰由本院廢棄改判如主文第2
    項所示。
七、本件事證已臻明確，兩造其餘之攻擊或防禦方法及所用之證
    據，經本院斟酌後，認為均不足以影響本判決之結果，爰不
    逐一論列，併此敘明。
八、據上論結，本件上訴為有理由，判決如主文。
中　　華　　民　　國　　109 　年　　4 　　月　　15　　日
                    民事第五庭    
                        審判長法  官  蘇芹英
                              法  官  陳君鳳
                              法  官  楊雅清
正本係照原本作成。
不得上訴。
中　　華　　民　　國　　109 　年　　4 　　月　　16　　日
　　　　　　　　　　　　    　書記官  陳惠娟